【裁判字號】    97,訴,602
【裁判日期】    971024
【裁判案由】    偽造文書等
【裁判全文】
臺灣士林地方法院刑事判決              97年度訴字第602號
公  訴  人  臺灣士林地方法院檢察署檢察官
被      告  乙○○
上列被告因偽造文書案件，經檢察官提起公訴（96年度偵字第13
045 號），被告於準備程序就被訴事實為有罪之陳述，經本院合
議庭裁定本件由受命法官獨任依簡式審判程序審理，並判決如下
：
    主  文
乙○○意圖為自己不法之所有，而侵占遺失物，處罰金新臺幣伍
仟元，如易服勞役，以新臺幣壹仟元折算壹日；又行使偽造私文
書，足以生損害於他人，處有期徒刑月，如易科罰金，以新臺
幣壹仟元折算壹日。偽造之「甲○○」署押貳枚均沒收。
    事  實
一、乙○○於民國96年7 月8 日某時許，在位於臺北市○○區○
    ○路上某汽車旅館內，見甲○○所持有之美商花旗銀行（下
    稱花旗銀行）信用卡遺失於該處，竟基於意圖為自己不法所
    有之犯意，將之拾起並加以侵占入己。嗣於96年7 月8 日23
    時19分許，乙○○另基於意圖為自己不法所有及行使偽造私
    文書之犯意，持上開花旗銀行信用卡，至位於臺北市士林區
    ○○○路4 段141 號之全國加油站台北交流道站內，於加油
    消費新臺幣（下同）500 元後，將該上開信用卡交付予該加
    油站店員刷卡消費，再於該加油站店員所交付之信用卡簽帳
    單存根聯顧客簽名欄處偽造「甲○○」之簽名1 枚，用以表
    示「甲○○」同意依據該信用卡之合約條件，按簽帳單所示
    金額付款予花旗銀行之意思，而偽造前開簽帳單之私文書，
    並將偽造完成之簽帳單私文書交付予該加油站店員而行使之
    ，致使該加油站店員陷於錯誤，誤認為甲○○本人，而同意
    乙○○刷卡結帳，均足以生損害於甲○○、全國加油站及花
    旗銀行對於信用卡使用管理之正確性。乙○○復接續前開犯
    意，於未久後之翌日凌晨2 時10分許，接續持上開信用卡，
    與其不知情之女友葉慧姻同赴位於桃園縣龜山鄉○○路○ 段
    1433號之薇閣商務汽車旅館為住宿，並由乙○○交付上開信
    用卡予該汽車旅館店員刷卡消費，再於該汽車旅館店員所交
    付之信用卡簽帳單存根聯顧客簽名欄處偽造「甲○○」之簽
    名1 枚，用以表示「甲○○」同意依據該信用卡之合約條件
    ，按簽帳單所示金額付款予花旗銀行之意思，而偽造前開簽
    帳單之私文書，並將偽造完成之簽帳單私文書並交付予該汽
    車旅館店員而行使之，致使該汽車旅館店員陷於錯誤，誤認
    為甲○○本人，而同意乙○○刷卡並允以入內消費，均足以
    生損害於甲○○、薇閣商務汽車旅館及花旗銀行對於信用卡
    使用管理之正確性。
二、案經臺北市政府警察局士林分局報請臺灣士林地方法院檢察
    署檢察官偵查起訴。
    理  由
一、上揭事實，業據被告乙○○於本院審理時坦承不諱（見本院
    卷第59至61頁），核與被害人甲○○於警詢時所指述之信用
    卡曾有遺失及遭盜刷等節相符（見偵卷第10至11頁），並有
    美商花旗銀行客戶交易明細一覽表影本1 紙、信用卡簽帳單
    影本2 紙等附卷可憑（分見偵卷第19至20頁、第107 頁），
    足認被告前開自白與事實相符，應可採信。本件事證明確，
    被告犯行洵堪認定，應依法論科。
二、經查，信用卡簽帳單係以文字為一定之意思表示，持信用卡
    刷卡消費時，在簽帳單上簽署姓名，除表示已收受特約商店
    所交付之交易標的物外，並為確認該筆消費之憑證，具有表
    示法律上權利義務關係之證明作用，故簽帳單性質上除與收
    據相同外，並為信用卡發卡銀行依據此向簽帳人收款之憑證
    ，為文書之一種，並為私人製作之文書。本案被告乙○○於
    信用卡簽帳單存根聯顧客簽名欄處偽造「甲○○」簽名，用
    以表示「甲○○」同意依據該信用卡之合約條件，按簽帳單
    所示金額付款予花旗銀行之意思，而偽造前開簽帳單之私文
    書，並將偽造完成之簽帳單私文書交付予各該店員而行使之
    ，均足以生損害於甲○○、全國加油站、薇閣商務汽車旅館
    及花旗銀行對於信用卡使用管理之正確性。是核其所為，分
    別係犯刑法第337 條之侵占遺失物罪、第216 條、第210 條
    之行使偽造私文書罪及第339 條第1 項之詐欺取財罪。被告
    於信用卡簽帳單上偽造「甲○○」署押之行為，為偽造私文
    書之部分行為，而偽造私文書後持以行使，偽造之低度行為
    復為行使之高度行為所吸收，不另論罪。被告以一行為，同
    時觸犯行使偽造私文書罪及詐欺取財罪，為想像競合犯，應
    依刑法第55條之規定，從一重論以行使偽造私文書罪。被告
    先後2 次行使偽造私文書犯行，係在時間密接情況下為之，
    顯係基於包括犯意接續為之，應論以實質上一罪之接續犯。
    而被告所犯之侵占遺失物罪及行使偽造私文書罪等2 罪，犯
    意各別，行為互殊，應予分論併罰。至原公訴意旨未論及被
    告另涉犯刑法第337 條之侵占遺失物罪，然此部分之犯罪事
    實業於起訴書內載明，並據公訴檢察官當庭補充此部分所涉
    犯之法條，並由本院當庭告知此部分之罪名，本院自得併予
    審究。爰審酌被告乙○○正值青壯，不思以正途謀取財物，
    見他人所遺失之信用卡竟加以侵占入己。嗣又持之以消費，
    然所得之財物非鉅，及其品行、智識程度、生活狀況，犯罪
    後尚能坦承犯行等一切情狀，分別量處如主文所示之刑，並
    各諭知易服勞役及易科罰金之折算標準。又被告於信用卡簽
    帳單上所偽造之「甲○○」署押2 枚，均屬偽造之署押，不
    問屬於被告與否，均應依刑法第219 條之規定宣告沒收。
據上論斷，應依刑事訴訟法第273 條之1 第1 項、第299 條第1
項前段，刑法第216 條、第210 條、第339 條第1 項、第219 條
、第41條第1 項前段、第42條第3 項、第55條，刑法施行法第1
條之1 ，判決如主文。
本案經檢察官余麗貞到庭執行職務。
中    華    民    國    97    年    10    月    24    日
                  刑事第六庭法  官  莊明達
以上正本證明與原本無異。
如不服本判決，應於判決送達後10日內，向本院提出上訴狀。
                            書記官  陳慧中
中    華    民    國    97    年    10    月    24    日
附錄本件論罪科刑依據法條全文
刑法第337條
意圖為自己或第三人不法之所有，而侵占遺失物、漂流物或其他
離本人所持有之物者，處5 百元以下罰金。
刑法第339 條
意圖為自己或第三人不法之所有，以詐術使人將本人或第三人之
物交付者，處5 年以下有期徒刑、拘役或科或併科1 千元以下罰
金。
以前項方法得財產上不法之利益或使第三人得之者，亦同。
前二項之未遂犯罰之。
刑法第216 條
行使第210 條至第215 條之文書者，依偽造、變造文書或登載不
實事項或使登載不實事項之規定處斷。
刑法第210 條
偽造、變造私文書，足以生損害於公眾或他人者，處5 年以下有
期徒刑。


司法院資訊處製作；財團法人民間司法改革基金會備份。
